臺灣高雄地方法院刑事判決　　　　　　　99年度訴字第1576號
公　訴　人　臺灣高雄地方法院檢察署檢察官
被　　　告　林金榮
指定辯護人　林志輝律師
上列被告因妨害性自主罪案件，經檢察官提起公訴（99年度偵字
第13247 號），本院判決如下：
    主  文
林金榮犯乘機性交罪，處有期徒刑參年肆月。
    事  實
一、林金榮於民國98年底、99年初透過友人黃昭斌結識因遭家暴
    而與前夫離異之代號0000-0000 女子（真實姓名年籍詳卷，
    下稱甲女），因對甲女存有好感，乃數度與甲女互通電話表
    示關心，並於99年4 月11日再度致電甲女，而以補慶生為由
    ，邀約已排定同年月13日休假之甲女，自屏東縣潮州鄉北上
    高雄遊玩獲應允。甲女進而依約於99年4 月13日14時許，駕
    車抵達林金榮所經營、址設高雄市○○路10號之汽車美容公
    司（下稱前開洗車店），並將汽車置於該店由林金榮員工負
    責清洗，改乘林金榮之車輛陸續前去瑞豐夜市等處，復於同
    日22、23時許，又經林金榮搭載，先後前去高雄市某烤肉店
    、高雄市仁武區某釣蝦場附設之KTV ，而與黃昭斌等數位林
    金榮友人，一起持續飲用各式酒類慶生，迄至翌日（99 年4
    月14日）凌晨約於6 、7 時許，方再經林金榮搭載返回前開
    洗車店欲取用自己之車輛返回潮州，惟甲女斯時已不勝酒力
    ，且聽聞林金榮表示前開洗車店約9 時許才會開門營業，乃
    先在店內沙發椅上稍事休息，擬待酒醒後再自行駕車離開。
    詎林金榮見甲女因酒醉身心陷於疲憊無意識，處於相類於精
    神障礙不能抗拒之狀態，竟萌生對甲女乘機性交之犯意，於
    99年4 月14日8 時許，在前開洗車店內，利用店內僅有其與
    甲女2 人，且甲女酒醉無意識、不能抗拒之情形，脫去自己
    及甲女下半身所著內褲、長褲，以其陰莖插入甲女陰道內而
    為性交行為得逞，迨甲女驚醒方止。甲女乃電請男友羅際彩
    代為報案，員警接獲報案後即趕往前開洗車店而查悉上情。
二、案經甲女訴由高雄市政府警察局三民第一分局移送臺灣高雄
    地方法院檢察署檢察官偵查起訴。
    理  由
壹、證據能力方面
一、按被告以外之人（包括證人、鑑定人、告訴人、被害人及共
    同被告等，下同）於偵查中向檢察官所為陳述，除顯有不可
    信之情況者外，得為證據，刑事訴訟法第159 條之1 第2 項
    定有明文。蓋被告以外之人所為之偵查筆錄，性質上固屬傳
    聞證據，惟現階段刑事訴訟法規定檢察官代表國家偵查犯罪
    、實施公訴，依法具有訊問證人等權，且證人須經具結，而
    實務運作時，檢察官偵查中向證人所取得之陳述，原則上均
    能遵守法律規定，不致違法取供，可信度極高。職是，如證
    人前於偵查中已具結而為證述，除反對該項供述得具有證據
    能力之一方已釋明「顯有不可信之情況」之理由外，不宜即
    遽指該證人於偵查中之陳述不具證據能力。經查，證人甲女
    之偵查中陳述，前經具結，而被告林金榮及其辯護人並未指
    明前開陳述有何「顯不可信之情況」，即空言抗辯該偵查中
    陳述欠缺證據能力，原無足取，況該位證人俱於本院審理時
    到庭接受被告之對質、詰問，而賦予被告反對詰問之機會，
    依前開說明，該位證人於偵查中之陳述，自應有證據能力。
二、另按被告以外之人，於審判外之言詞或書面陳述，除法律有
    規定者外，不得作為證據；又被告以外之人於檢察事務官、
    司法警察官或司法警察調查中所為之陳述，與審判中不符時
    ，其先前之陳述具有較可信之特別情況，且為證明犯罪事實
    存否所必要者，得為證據，刑事訴訟法第159 條第1 項、第
    159 條之2 分別定有明文。是被告以外之人於司法警察（官
    ）調查中所為之陳述，依刑事訴訟法第159 條第1 項規定，
    係屬傳聞證據，原則上無證據能力，惟如該陳述與審判中不
    符時，其先前之陳述具有較可信之特別情況，且為證明犯罪
    事實存否所必要者，依同法第159 條之2 規定（即刑事訴訟
    法第159 條第1 項所指之「除法律有規定者外」），始例外
    認為有證據能力；如該陳述與審判中相符時，因該陳述並不
    符合刑事訴訟法第159 條之2 有關傳聞例外之規定，即不得
    作為認定本案犯罪事實有無之證據，此時，當以證人於審判
    中之陳述作為證據。查被告及其辯護人抗辯證人甲女之警詢
    中陳述欠缺證據能力，而本院經核甲女警詢中之陳述與其本
    院審理時證述，就指訴被告乘其酒醉入睡而對其為性交行為
    之犯行，相互吻合，是以本院直接援引證人甲女之審理中證
    述應屬已足，證人甲女之警詢陳述，即非證明被告犯罪事實
    存否所必要，依前開法律規定，應無證據能力。
三、除前已說明之部分外，本判決引用之其餘證據資料（詳後引
    用之各項證據），其中係屬傳聞證據部分，縱無刑事訴訟法
    第159 條之1 至第159 條之4 或其他規定之傳聞證據例外情
    形，亦因被告及辯護人、檢察官，明示同意作為本案證據使
    用（本院訴字卷第23-24 頁）。而本院審酌卷內並無事證顯
    示各該陳述之作成時、地與週遭環境，有何致令陳述內容虛
    偽、偏頗之狀況後，也認為適當，依刑事訴訟法第159 條之
    5 第1 項之規定，為傳聞法則之例外，亦應有證據能力。
貳、實體方面
一、訊據被告雖坦承曾以補慶生為由，邀約甲女於99年4 月13日
    自屏東縣潮州鄉北上高雄遊玩，惟矢口否認曾於翌日，在前
    開洗車店內對甲女為乘機性交犯行，辯稱：我並未利用甲女
    因酒醉在前開洗車店休息之際，乘機對甲女為性行為，甲女
    此部分所述不實，而甲女北上高雄遊玩期間，我雖曾與甲女
    發生1 次性行為，但那是兩情相悅之情況下，在高雄市仁武
    區某釣蝦場附設KTV 之包廂廁所內發生的云云。經查：
  (一)被告於98年底或99年初透過友人黃昭斌結識因遭家暴而與前
    夫離異之甲女，因對甲女存有好感，乃數度與甲女互通電話
    ，並以補慶生為由，邀約已排定休假之甲女自屏東縣潮州鄉
    北上高雄遊玩。甲女進而依約於99年4 月13日14時許，駕車
    抵達被告所經營之前開洗車店，再改乘被告車輛陸續前去瑞
    豐夜市等處，復於同日22、23時許，又先後前去高雄市某烤
    肉店、高雄市仁武區某釣蝦場附設之KTV ，持續飲用各式酒
    類慶生，迄於99年4 月14日凌晨6 、7 時許，方經被告搭載
    返回前開洗車店，惟甲女斯時已不勝酒力，且得知前開洗衣
    店約9 時許才會開門營業，乃擬待酒醒後再駕車離開，是以
    先在店內沙發椅上稍事休息等情，為被告所不爭執（本院審
    訴字卷第19頁），且據證人甲女（偵卷第95 -97頁、本院訴
    字卷第35-38 頁）、黃昭斌（本院訴字卷第19-22 頁）證述
    明確，自堪認定。又員警於99年4 月14日9 時許據報前往前
    開洗車店處理性侵害案件時，該處原係大門緊閉，俟員警大
    聲叫門後，鐵捲門先是略為開啟10公分後旋即停止，再經一
    段期間後，被告、甲女方陸續自鐵捲門旁之小門步出騎樓，
    而甲女也立即向員警表示自己遭被告性侵害，惟被告聞言並
    未立即否認甲女之指控，反而是急忙催促一行人進入店內，
    勿在騎樓處談論性侵害相關事項，而顯不欲為人知悉，嗣鑑
    識人員在該洗車店內沙發座底下發現2 團衛生紙（分別為編
    號2 、3 ），其中編號2 該團衛生紙標示00000000處DNA-ST
    R 型別與被告DNA-STR 型別相符（相符機率為1.02X10^-15
    ），而甲女也旋於報案當日接受驗傷及採證，驗傷結果為會
    陰有新撕裂傷，另採自甲女陰道深處棉棒、右手指甲之DNA
    ，也均核與被告之Y 染色體DNA-STR 型別相符各節，亦據證
    人即到場員警劉銘山證稱：我接獲性侵害案件之通報後，約
    於9 時16分許抵達前開洗車店外，發現該店鐵捲門並未開啟
    ，我對內呼叫有沒有人在，忽然鐵捲門就拉起約10公分高，
    隨即又停住，我繼續呼叫，約10秒鐘之後，被告即開啟位於
    鐵捲門旁之小門步出騎樓，之後甲女也跟著走出來，我詢問
    發生何事，甲女即表示遭受被告性侵害，被告怕別人看到，
    一直要我們進入屋內再說，我們進到屋內後，甲女猶然堅指
    遭受被告性侵害，被告則辯稱沒有，我就請被告、甲女2 人
    到警局製作筆錄，並將現場交由鑑識人員繼續查證等語明確
    （偵卷第92頁），且有本院辦理刑事案件電話紀錄查詢表（
    本院訴字卷第12頁）、高雄市立聯合醫院受理疑似性侵害案
    件驗傷診斷書（偵卷彌封袋中），及內政部警政署刑事警察
    局100 年2 月23日刑醫字第1000004048號函檢送之該局更正
    後鑑定書（本院訴字卷第43-45 頁）各1 份在卷可稽，自亦
    堪認定。
  (二)被告雖否認乘機性交犯行，惟查：
  1.被害人在公訴程序中具有證人適格即證人能力；而證人係指
    在他人之訴訟案件中，陳述自己所見所聞具體事實之人，為
    證據之一種，有其不可替代性。又單一證人之供述證據，固
    須以補強證據證明其確與事實相符，然茲所謂之補強證據，
    並非以證明犯罪構成要件之全部事實為必要，倘其得以佐證
    供述所見所聞之犯罪非虛構，能予保障所供述事實之真實性
    ，即已充分。又得據以佐證者，雖非直接可以推斷該被告之
    實施犯罪，但以此項證據與證人之指認供述綜合判斷，如足
    以認定犯罪事實者，仍不得謂其非補強證據（最高法院96年
    度臺上字第2161號、95年度臺上字第4219號判決意旨參照）
    ，合先指明。
  2.證人甲女迭於偵查及本院審理中明確證稱：我於99年4 月14
    日6 、7 時許經被告搭載回到前開洗車店，但因喝醉了無法
    立即開車回潮州，所以向被告表示要先在沙發上休息一下，
    之後當我醒來回復意識時，我發現內褲及長褲均已遭脫下，
    被告正趴在我身上，且插入我的陰道讓我感覺疼痛，我立即
    推開被告且出聲質問：「你怎麼可以這樣對我，我一直把當
    朋友看待？」，被告當時也是下半身赤裸，聽了我所說的話
    就趕快穿起褲子，且一邊否認曾侵犯我，一邊又跟我致歉表
    示自己喝多了，我穿回褲子向被告表示那不是藉口，這樣做
    只會讓我感覺厭惡，並質疑被告根本未曾尊重我，被告即試
    圖安撫我的情緒，但我想到要報警請求保護，就連絡男友羅
    際彩幫我報警。警察到場後，被告不願意開門，及見我按壓
    開關試圖開啟鐵捲門，也急著按壓開關制止鐵捲門繼續上升
    ，我一再對外大聲呼救後，被告才聽從員警之指示，開了旁
    邊小門走出店外。被告性侵我之時，我已經醉得睡著了，我
    並不知道自己所穿之褲子何時遭被告脫下等語明確（偵卷第
    96-97 頁、本院訴字卷第43-45 頁）。本院經核被告、甲女
    甫於98年底或99年初相識，且被告係以補慶生為由邀約甲女
    北上高雄獲應允，俱如前述，顯見甲女與被告非僅互無嫌隙
    ，且原屬朋友關係，若無其事，證人甲女自無甘冒偽證（甚
    或誣告）刑責，以涉及自己貞操之前開證述內容，陷構被告
    於罪之理；況慶生雖屬朋友間慣見之交誼活動，惟除性交易
    外，性行為畢竟屬男女間最親密之事，若非彼此具有情愫、
    信賴關係之熱戀情侶或夫妻，一般人實罕有僅因某人為自己
    補慶生，即率爾同意與該人發生性行為之可能，再參以證人
    黃昭斌所證稱：該次我們在KTV 內了不少酒，有威士忌洋酒
    、啤酒，酒量算很好的甲女也一度有點茫的在包廂內跑來跑
    去，還不慎滑倒，之後甲女還是一直喝等語（本院訴字卷第
    20頁），亦即甲女在KTV 內即曾因不勝酒力致失足滑倒，惟
    猶然持續飲酒而未因此止歇，足認甲女當時所飲用酒類之數
    量顯足使自己因不堪酒醉之疲倦感而入睡，從而若非酒醉入
    睡無法抗拒，甲女豈會允許被告對其為性交行為？更有甚者
    ，證人甲女前開證述內容，完整且合理說明何以員警據報前
    往前開洗車店處理時，該店之鐵捲門開啟約10公分即予停止
    ，及被告又何以遲至員警到場相當期間後，才另由小門步出
    騎樓，且現身後不是急於為自己辯白，而係匆忙催促員警進
    入洗車店內，暨鑑識人員進而在前開洗車店之沙發下方發現
    2 團衛生紙，其一明確檢驗出被告之DNA ，及甲女於報案當
    日驗傷結果為會陰有新撕裂傷，而採自甲女陰道深處棉棒、
    右手指甲之DNA ，也均與被告之Y 染色體DNA-STR 型別相符
    各情，益徵證人甲女始終係本於自己之親身經歷如實進行陳
    述，毫無任何誤認事實經過或記憶錯誤之虞。
  3.證人甲女之前開證述，既有核與該等證述內容全然相契合之
    證人黃昭斌、劉銘山證詞，及驗傷、採證結果等諸多事證資
    為補強，而得確保該等證述內容屬實，本院因認被告確曾於
    99年4 月14日8 時許，在前開洗車店內，利用店內僅有其與
    甲女2 人，且甲女已因酒醉無意識、不能抗拒之狀態，脫去
    自己及甲女下半身所著內褲、長褲，以陰莖插入甲女陰道內
    而為性交行為1 次得逞至明，被告空言否認本案犯行，不足
    採信。
  4.至被告雖另辯稱其與甲女曾於兩情相悅之情況下，在KTV 之
    包廂廁所內發生性行為云云，且聲請傳訊證人黃昭斌為證。
    惟被告此部分所辯縱係屬實，原不足推翻本院之前開認定。
    況且證人黃昭斌於本院審理中就此乃係證稱：被告見到甲女
    滑倒後，即攙扶甲女進到包廂附設的廁所，進去廁所時間還
    蠻久的，之後2 人再回到包廂時，並無衣衫不整之情況，只
    是朋友間有人質疑為何進到廁所這麼久，難道是在該處為性
    行為或是做了什麼，但那只是朋友間的玩笑話，我也沒有看
    到被告、甲女在廁所內的情形等語（本院訴字卷第19-22 頁
    ），亦即證人黃昭斌坦言當時在KTV 一起飲酒歡唱之人，只
    是出於玩笑性質而臆測被告、甲女曾在KTV 包廂附設廁所內
    發生性行為，自無足佐證被告此部分所辯實在。再者，證人
    甲女復明確證稱：當時我已經與男友羅際彩交往3 、4 年了
    ，而我與被告甫認識不久，被告又小我2 歲，所以我只是把
    被告當作普通朋友看待，我不可能也未曾同意與被告發生性
    行為等語（本院訴字卷第34頁反面）。另參以被告前於99年
    4 月14日警詢中陳稱：我與甲女是男、女朋友關係，曾發生
    性行為，但是在很早之前，時間、地點我忘記了，我不知道
    甲女何以陰部有新撕裂傷云云（偵卷第3-9 頁），及於同日
    偵查中則陳稱：甲女是我的女朋友，但雙方於99年4 月14日
    早上未發生性行為云云（偵卷第25-27 頁），亦即被告於案
    發當日原一再指陳其與甲女為男女朋友關係，且曾發生過性
    行為，惟因時間已久致遺忘時間、地點，但未於99年4 月14
    日發生性行為，迄於甲女陰道確留有自己DNA 此項檢驗報告
    作後成之第2 次偵訊起，方坦言其於案發當日所稱之男女朋
    友關係乃出於自己臨訟捏造（偵字卷第110 頁），並改以首
    開情詞置辯，更堪認被告各該所辯，均非事實，不足採信。
  (三)綜上所述，被告所辯並非實在，被告於99年4 月14日8 時許
    ，在前開洗車店內，利用甲女因酒醉入睡而無意識、不能抗
    拒之機會，對甲女為性交行為得逞之乘機性交犯行，罪證明
    確，應依法論科。
二、按對於男女利用其精神、身體障礙、心智缺陷或其他相類之
    情形，不能或不知抗拒而為性交者，刑法第225 條第1 項設
    有處罰之明文。而所謂相類之情形，係指被害人雖非精神、
    身體障礙、心智缺陷，但受性交時，因昏暈、酣眠、泥醉等
    相類似之情形，致無同意性交之理解，或無抗拒性交之能力
    者而言；至被害人之所以有此情狀，縱因自己之行為所致，
    仍不能解免乘機對其性交者之刑責（最高法院96年度臺上字
    第4376號判決意旨參照），是故核被告所為，係犯刑法第22
    5 條第1 項之乘機性交罪。
三、本院審酌被告無視其與甲女間之友誼，濫用甲女對其之信賴
    ，竟乘甲女酒醉不能抗拒之際，對之為性交行為，造成甲女
    身心受創，誠屬不該。惟念被告前未曾因案受刑之宣告，且
    犯後已與甲女達成和解，有和解書1 份在卷可稽（偵卷彌封
    袋），且甲女於本院審理中亦已明確陳稱：「（辯護人問：
    本案你已經和林金榮和解，並願意原諒他？答：）對，但他
    不要說我在KTV …發生關係，這哪有可能…這讓我有點不高
    興…但已經和解下去就好了」、「對法院處理本案沒有意見
    」等語（本院訴字卷第37-38 頁），兼衡被告犯罪之動機、
    手段、偵審中態度，及被告經營洗車店、智識程度為國中畢
    業、家庭經濟狀小康等一切情狀，爰酌情量處如主文所示之
    刑，至檢察官求處被告有期徒刑4 年，稍屬過重，併予指明
    。
據上論斷，應依刑事訴訟法第299 條第1 項前段，刑法第225 條
第1 項，判決如主文。
本案經檢察官陳威呈到庭執行職務。
中    華    民    國   100    年    3     月    29    日
                  刑事第一庭  審判長法  官  黃三友
                                    法  官  陳億芳
                                    法  官  莊珮吟
以上正本證明與原本無異。
如不服本判決應於收受判決後10日內向本院提出上訴書狀，並應
敘述具體理由。其未敘述上訴理由者，應於上訴期間屆滿後20日
內向本院補提理由書(均須按他造當事人之人數附繕本)「切勿逕
送上級法院」。
中    華    民    國   100    年    3     月    29    日
                                    書記官  鍾淑美
◎附錄本案所犯法條：
《刑法第225 條第1 項》
對於男女利用其精神、身體障礙、心智缺陷或其他相類之情形，
不能或不知抗拒而為性交者，處3 年以上10年以下有期徒刑。